【裁判字號】    95,交聲,850
【裁判日期】    950928
【裁判案由】    違反道路交通管理處罰條例聲明異議
【裁判全文】
臺灣臺北地方法院交通事件裁定         95年度交聲字第850號
原處分機關  臺北市交通事件裁決所
異議人即
受處分人    甲○○
上列異議人即受處分人因違反道路交通管理處罰條例案件，對於
臺北市交通事件裁決所九十五年八月二十九日北市裁二字第裁22
-1AB216810號、裁22-1AB222948號裁決書所為之處分，聲明異議
，本院裁定如下：
    主  文
異議駁回。
    理  由
一、原處分機關處分意旨以：「異議人即受處分人甲○○所有之
    ET-7330號自用小客車於九十五年七月二十六日九時五十五
    分及九十五年七月二十八日九時四十四分在台北市觀山疏散
    門堤外停車場經警舉發在人行道停車違規，依道路交通管理
    處罰條例第五十六條第一項第一款共處罰鍰新台幣（下同）
    一千八百元。」；而異議人聲明異議意旨以：「本人甲○○
    於（九十五年）七月二十六日、七月二十八日在松山區五號
    水門內遭人舉發違規停車，單號1AB216810號、1AB222948號
    。本人約（九十五年七月）二十五日晚上停放車輛時，查看
    並無繪製紅－黃線，且無告示牌，且現場約有數十車輛停放
    ，前、後、左、右百公尺都為停車場，現場也有籃球場，最
    重要一點即是現場紅、黃線均有塗銷痕跡，且無告示牌，停
    車管理處，疑有怠忽職責之嫌，要不然為何不直接立告示牌
    。所有地方且繪有紅、黃線，為何此處均無，還容許每天大
    量車輛停放，國家威信蕩然無存，公務員怠忽職責，再故意
    選擇性執法入人於罪，且晚上根本看不清楚，此處為馬路還
    是人行道，因為此處十分空矌，且現場每天都有大量車輛停
    放，為何只有我的車被開罰單，別人都沒事，非常不公平。
    如真是規定不能停車，應將紅、黃線補上，或立告示牌，免
    得無辜老百姓受害…還本人公道，再追查公務員怠忽管理之
    責，為何現場紅、黃線塗銷，且無告示牌，讓人覺得無法適
    從。」等語。
二、按人行道不得臨時停車、禁止臨時停車處所不得停車、設有
    禁止停車標誌、標線之處所不得停車，道路交通安全規則第
    一百十一條第一項第一款、第一百十二條第一項第一、第四
    款分別定有明文。是由上開規定可知，所稱禁止停車之處所
    ，有二種不同之性質，其一為經劃設標線或設置標誌後始禁
    止停車之相對禁止停車處所，此際，標線、標誌之劃設具有
    創設性，另者為諸如禁止臨時停車處所等絕對禁止停車之處
    所，此種乃不待主管機關劃設標線或設置號誌，本質上即禁
    止停車，惟若設有禁止停車之標誌、標線，則僅具有提醒、
    督促駕駛人注意之作用而已。又汽車駕駛人在禁止臨時停車
    處所停車者，處新台幣六百元以上一千二百元以下罰鍰，經
    舉發後，不遵守交通勤務警察或依法令執行交通稽查任務人
    員責令改正者，得連續舉發之；其無法當場責令改正者，亦
    同；逕行舉發汽車有第五十六條第一項規定之情形，而駕駛
    人不在場或未能將車輛移置每逾二小時者，得連續舉發，道
    路交通管理處罰條例第五十六條第一項第一款、第八十五條
    之一第一項、第二項第二款規定甚明。而人行道依道路交通
    管理處罰條例第三條第三款規定，乃指為專供行人通行之騎
    樓、走廊，及劃設供行人行走之地面道路，與人行天橋及人
    行地下道。
三、經查：
(一)、台北市停車管理處交通助理員黃偉仲於九十五年七月二十六
    日上午九時三十五分許巡視觀山疏散門堤外停車場時，發現
    異議人所有之ET-7330號自用小客車停在該停車場周邊人行
    道，以科學儀器相機取得證據資料之相片後，以「在人行道
    停車」之違規事由逕行舉發，因異議人未將車輛駛離，嗣於
    同年七月二十八日上午九時四十四分許，再經臺北市停車管
    理處交通助理員黃偉仲以科學儀器相機取得證據資料之相片
    後，以同一事由連續逕行舉發，異議人於應到案日期前向臺
    北市交通事件裁決所提出申訴，再經臺北市交通事件裁決所
    於九十五年八月二十九日以北市裁二字第裁22-1AB216810號
    、北市裁二字第裁22-1AB222948號裁決書各裁罰九百元，計
    一千八百元之事實，有台北市政府交通局北市交停字第1AB2
    16810號、1AB222948號舉發違反道路交通管理事件通知單影
    本各一紙、告發照片二紙及臺北市交通事件裁決所九十五年
    八月二十九日北市裁二字第裁22-1AB216810號、裁2-1AB222
    948號裁決書各一份在卷可稽，且異議人亦坦認自九十五年
    七月二十五日晚上即將上開車號車輛停放在觀山疏散門堤外
    停車場週邊。從而，異議人既將其所有車輛違規停放在人行
    道之禁止臨時停車處所，且違規停車而人不在場，則交通助
    理人員經以科學儀器取得證據資料之相片舉發後，由原處分
    機關依規定就異議人被連續舉發之違規停放車輛行為各裁罰
    九百元，揆諸前揭規定所示，即屬依法行政之行為，尚難稱
    與法有違。
(二)、異議人雖然主張車停放地點並無繪製紅、黃線，且無告示牌
    ，而現場約有數十車輛停放，前、後、左、右百公尺都為停
    車場，現場也有籃球場，最重要一點即是現場紅、黃線均有
    塗銷痕跡，又現場每天有大量車輛停放該處，為何只有伊車
    輛被開罰單，非常不公平等語，然而台北市停車管理處九十
    五年八月十五日北市停四字第09534639000號書函回覆：「
    …二、查道路交通安全規則第一百十一條第一項第一款規定
    ：『人行道，不得臨時停車』。三、案經派員現場實地查勘
    及依採證照片顯示，該車（ET-7330號自用小客車）係未依
    上規定而於人行道範圍內停車，為維持停車秩序，執勤人員
    依違規事實採證舉發並無不當。」，有台北市停車管理處九
    十五年八月十五日北市停四字第09534639000號書函在卷可
    稽，且依據卷附之舉發照片二紙，可知異議人所有ET-7330
    號自用小客車停放在路邊碎石水泥地面，並幾乎佔據該水泥
    地面之整個橫向面，阻斷前後通行，而該處路面係舖設柏油
    之路面，柏油路面略高碎石水泥地面，柏油路面與碎石水泥
    地面銜接處亦依稀可見紅色邊線痕跡，而碎石水泥地面未繪
    製停車格，顯然係屬劃設供行人行走之地面道路，又該處係
    供行人於道路側邊通行之唯一路線，停車於該處勢將影響行
    人之通行，故依道路交通管理處罰條例第三條第三款規定，
    該停車處自為人行道之一部分。異議人之汽車停放地點既為
    人行道，而人行道本即不得臨時停車，無待另設禁止停車標
    線，何況人行道者，既為供行人行走之處，本非為供駕駛人
    停車之處所，異議人為領有駕駛執照之駕駛人，對於在人行
    道上停車，足以阻礙行人通行該處之便利性及安全性，並造
    成交通秩序之混亂等情事，衡情應知之甚詳，其停車即應遵
    守道路交通安全規則之相關規定。本件異議人停車之處所既
    在人行道，無論該處是否有停放其他車輛，或其他車輛有無
    被填單舉發裁處罰鍰，異議人均不得希圖僥倖，而隨意在該
    處違規停車。是本件事證明確，異議人所有被舉發車輛確有
    前揭違規行為堪以認定。
(三)、又「道路交通管理之稽查，違規紀錄，由交通勤務警察，或
    依法令執行交通稽查任務人員執行之；前項稽查，得由交通
    助理人員協助執行，其稽查項目為違規停車者，並得由交通
    助理人員逕行執行之」；「汽車駕駛人之行為有左列情形之
    一，當場不能或不宜攔截製單舉發者，得對汽車所有人逕行
    舉發處罰……三、違規停車而駕駛人不在場。……六、其他
    違規行為經以科學儀器取得證據資料者」；「第七條之二之
    逕行舉發案件有左列情形之一者，得連續舉發…二、逕行舉
    發汽車有第五十六條第一項規定之情形，而駕駛人不在場或
    未能將車輛移置每逾二小時者」，道路交通管理處罰條例第
    七條、第七條之二第一項、第八十五條之一第二項第二款分
    別定有明文。該條例第七條之二第一項第三款所以規定得對
    違規停車而駕駛人不在場之汽車所有人逕行舉發處罰，並於
    八十五條之一第二項規定得對於逕行舉發汽車有第五十六條
    第一項規定之情形，而駕駛人不在場或未能將車輛移置每逾
    二小時者，得連續舉發之理由，在於：如不對違規停車而駕
    駛人不在場之汽車所有人逕行舉發，將不知處罰何人，如此
    人民或將希圖便利而隨意違規停車，則交通秩序勢必無法維
    護；而該條例第五十六條第一項規定不得停車之路段，大多
    為交通要道或特殊場合，如汽車駕駛人違規停車於該處而不
    在場時，卻沒有連續舉發之規定，則汽車駕駛即可能長時間
    不駛離而甘願受罰，如此亦將造成交通秩序之重大妨害。又
    違反第五十六條之規定者，所處罰鍰金額只有六百元以上一
    千二百元以下，在經濟效益考量下，國家實不可能浪費公帑
    而聘僱大量之交通助理人員從事稽查工作，並建置完善之電
    腦查詢連線系統，則在每一時段從事稽查之交通助理人員均
    可能變更，且欠缺電腦查詢系統之情況下，實難期待交通助
    理人員知悉某車輛已遭連續舉發，而依職權通知受舉發人。
    本件臺北市停車管理處交通助理員雖於三日內就異議人同一
    違規停車之事實連續舉發二次，揆諸前揭說明所示，於法自
    屬無違。
四、綜上所述，異議人確有如舉發違反道路交通管理事件通知單
    所載在人行道上停車之違規行為，原處分機關依道路交通管
    理處罰條例第五十六條第一項第一款、違反道路交通管理事
    件統一裁罰基準及處理細則、違反道路交通管理事件統一裁
    罰基準表之規定，分別裁處異議人小型車最低罰額九百元，
    合計共一千八百元，其認定事實並無違誤，裁罰金額亦屬妥
    適，異議人之異議即屬無理由，應予駁回。
五、據上論斷，應依道路交通管理處罰條例第八十七條第二項、
    道路交通案件處理辦法第十九條，裁定如主文。
中    華    民    國    95    年    9    月    28     日
                            臺灣臺北地方法院交通法庭
                                  法  官  林婷立
以上正本證明與原本無異。
如不服本裁定，應於裁定送達後5日內向本院提出抗告狀。
                                  書記官  廖純瑜
中    華    民    國    95    年    9    月    28     日


司法院資訊處製作；財團法人民間司法改革基金會備份。
